臺灣高等法院刑事判決　　　　　　　　　　　　　九十一年度上訴字第一九五號
　　上　訴　人　台灣板橋地方法院檢察署檢察官
　　被　　　告　甲○○
右列上訴人因被告偽造文書等案件，不服台灣板橋地方法院九十年度訴字第一四一二
號，中華民國九十年十一月二十一日第一審判決（起訴案號：台灣板橋地方法院檢察
署八十九年度偵字第一０六六八號、九十年度偵字第九八三號），提起上訴，本院判
決如左：
    主  文
上訴駁回。
    理  由
一、本件公訴意旨略以：甲○○與曾文岑基於共同之犯意聯絡，由甲○○提供其照片
    ，而由曾文岑換貼於陳隆德國民身分證上，予以變造，足生損害於戶政機關對於
    國民身分證管理之正確性與陳隆德本人，嗣於民國（下同）八十七年十二月間某
    日，由曾文岑駕駛車號Ｔ三─八四一一號自小客車搭載甲○○至台北縣板橋市○
    ○路二四四號合庫當鋪，由甲○○出面將該車典當，並出示該車新領牌照登記書
    、行車執照及偽造之克萊斯勒汽車原廠證明書及進口與貨物稅完稅證明書，使合
    庫當鋪之林文欽陷於錯誤而交付新台幣（下同）五十萬元予甲○○；又先後於八
    十八年一月五日六時許，在台北縣永和市○○路六十號前及八十八年一月十日十
    三時許，在桃園縣龜山鄉○○○路五十八號前，曾文岑分別竊取崔世仙所有之車
    牌Ｋ五─三四六二號自小客車及薛進友所有之車牌ＣＫ─五七四三號自小客車。
    再由曾文岑與甲○○基於前開變更車身號碼之手法，分別於八十八年一月十二日
    以變造之楊秉瑞身分證向富成當鋪之謝清元及於八十八年一月二十七日以變造之
    陳漢忠身分證向華江當鋪之陳財旺典當前開二部汽車，並分別得款三十七萬五千
    元及二十五萬元。嗣經警將甲○○假冒楊秉瑞名義至富成當鋪單據上所蓋指紋送
    由內政部警政署刑事警察局鑑定，確定甲○○之身分，並循線查獲上情。因認甲
    ○○涉犯刑法第二百十六條、第二百十二條、第二百十四條及第三百三十九條第
    一項之罪嫌。
二、按同一案件繫屬於有管轄權之數法院者，由繫屬在先之法院審判之；又依第八條
    之規定不得為審判者，應諭知不受理之判決，並得不經言詞辯論為之，刑事訴訟
    法第八條前段、第三百零三條第七款、第三百零七條分別定有明文。
三、經查：
    (一)本件被告甲○○前因他案被訴為圖詐領保險金，與董世昌共同基於意圖為自己
      不法所有及偽造文書之概括犯意，先於八十七年一月二十三日，持來源不明之
      張武隆身分證、偽造之克萊斯勒廠牌一九九七年份，車身號碼二Ｃ三ＨＣ三六
      ＦＶＨ七四六二二０號汽車之出廠證及進口與貨物稅完稅證明書，偽造張武隆
      之申請書，持向監理機關行使，申請領用「ＣＷ─九一五八號」車牌，足以生
      損害於張武隆及監理機關對於車籍管理之正確。嗣於同年四月十日，又辦理移
      轉登記予友人宋國毅，並隨即以其名義於同月十四日向泰安產物保險公司（下
      稱泰安公司）投保保額新台幣（下同）一百三十三萬元之竊盜及意外險。詎宋
      國毅於同月二十六日在屏東因車禍遽世，董世昌為圖順利詐得保險金，旋於同
      年五月十一日將該車再移轉登記於其名下，並於同年六月二日向屏東縣警察局
      屏東分局萬丹分駐所謊報汽車失竊，再由被告於同年六月三日向泰安公司訛稱
      為董世昌本人，持上開偽造之文件及相關證件辦理保險理賠；惟為該公司保險
      理賠部主任李建中發現持有之出廠證等資料似經變造，乃藉詞要求其補正資料
      。嗣被告接續於七月十五日備齊資料再次請求理賠時，因泰安公司已查證該車
      身號碼之汽車事實上未進口台灣，出廠證及進口與貨物稅完稅證明書均係偽造
      ，乃以承辦人員不在為由拒絕給付，二人因之未遂。嗣被告為警於同年月十七
      日晚九時三十分許，在台北縣土城市○○路六十八號前，當場查獲其持有上開
      偽造之文件後，乃查悉上情。因認被告係涉犯刑法第二百十六條、第二百十條
      及第三百三十九條第一項、第三項之罪嫌，業經台灣台北地方法院檢察署檢察
      官於八十八年一月三十日以八十七年度偵字第一四九一二號提起公訴（下略稱
      第一四九一號案件），並於八十八年三月十一日繫屬於台灣台北地方法院，由
      該法院以八十八年度訴字第三九八號偽造文書案審理中，尚未確定，此有上開
      起訴書、收案戳影、本院被告全國前案紀錄表本在卷可稽（見原審卷(一)第五四
      頁、第五五頁、本院前科表）。
    (二)被告甲○○於原審雖辯稱：上開變造張武隆之國民身分證、偽造克萊斯勒廠牌
      汽車出廠證、進口與貨物稅完稅明書等資料，皆係曾文岑所交付（見原審卷(一)
      第五０頁），但查被告於原審審理之初即坦承：「我是有拿相片給曾文岑，由
      他去變造陳隆德、楊秉瑞、陳漢忠三人的名義分別偽造身分證。」（見原審卷
      (一)第四六頁）﹔其次，被告持上開變造身分證及偽造之克萊斯勒汽車原廠證明
      書及進口與貨物稅完稅證明書分別向合庫當鋪、富成當舖、華江當鋪典當汽車
      ，偽造陳隆德、楊秉瑞、陳漢忠三人之名義填載當票，其所犯情形，核與前開
      第一四九一號案件起訴事實所載被告持偽造之克萊斯勒廠牌一九九七年份，車
      身號碼二Ｃ三ＨＣ三六ＦＶＨ七四六二二０號汽車之出廠證及進口與貨物稅完
      稅證明書，偽造張武隆之申請書，持向監理機關行使及辦理保險理賠，前後所
      犯手段相仿，所犯罪名亦屬相同，可見被告均係以變造及偽造竊得汽車之相關
      證件及文件以牟利，顯係基於概括之犯意先後為之，依刑法第五十六條，屬連
      續犯之同一案件。
    (三)綜上，本件既與上開第一四九一號案件有連續犯關係，屬裁判上一罪，從而對
      於被告僅有一個刑罰權，自不能分別審判。惟本件係於九十年八月二十日始繫
      屬於原審法院，繫屬在後，依刑事訴訟法第八條前段之規定，應由繫屬在先之
      台灣台北地方法院審判，依首揭規定，本件應諭知公訴不受理判決。
四、原審據上諭知本件公訴不受理判決，經核並無不合，檢察官上訴意旨略以本件被
    告犯罪情形與上開第一四九一號案件情形不同，兩者犯罪手段相去甚遠，時間亦
    有數月之隔，難認被告連續犯二案之罪等情，指摘原判決不當，請求將原判決撤
    銷改判云云。惟按刑法第五十六條之連續犯，係指基於概括之犯意，連續數行為
    ，觸犯構成要件相同之罪名而言（大法官會議釋自第一五二號解釋參照），查被
    告所犯本件及右開第一四九一號案件，均係以變造及偽造竊得汽車之相關證件及
    文件以牟利，犯罪手段相同，所犯罪名相同，已如前述。而所謂時間密接性本係
    相對之概念，並非絕對，應視個案認定之，承前所述，被告前後所犯係基於概括
    之犯意，犯罪時間分別為八十七年一月二十三日、四月十日、五月十一日、六月
    三日、七月十五日及本件同年十二月，足見具有時間之密接性，符合刑法第五十
    六條之規定。檢察官上訴為無理由，應予駁回，並不經言詞辯論逕予判決。
據上論斷，應依刑事訴訟法第三百六十八條、第三百七十二條，判決如主文。
中      華      民      國      九十一      年      七    月   二十六   日
                              臺灣高等法院刑事第二十四庭
                                  審判長法  官  陳  貽  男
                                        法  官  王  炳  梁
                                        法  官  李  世  貴
右正本證明與原本無異。
如不服本判決應於收受送達後十日內向本院提出上訴書狀，其未敘述上訴之理由者並
得於提起上訴後十日內向本院補提理由書（均須按他造當事人之人數附繕本）。
                                        書記官  魏  汝  萍
中      華      民      國      九十一      年      七    月   二十六   日
